臺灣高雄地方法院民事裁定　　　　　　　100年度聲字第162號
聲　請　人　梁西利
即異議　人
相　對　人　梁財明
上列當事人間清償提存事件，異議人對於民國100 年8 月17日本
院提存所100年度存字第1581號所為准予提存之處分聲明異議，
本院裁定如下：
    主   文
異議駁回。
異議程序費用由異議人負擔。
    理   由
一、按關係人對於提存所之處分，得於處分通知書送達關係人翌
    日起10日之不變期間內，提出異議；法院認為異議有理由時
    ，應以裁定命提存所為相當之處分，認為異議無理由時，應
    駁回之，提存法第24條第1 項、第25條第1 項分別定有明文
    。次按提存事件係屬非訟程序，提存所僅得就形式上之程式
    為審查，凡提存人主張之原因事實合於提存法第9 條及其施
    行細則第3 條規定審查之範圍，即應予准許，而關乎實體之
    原因事實，提存所並無審查權。又清償提存，關於提存原因
    之證明文件，無庸附具，提存法施行細則第20條第5 款亦有
    明文。
二、本件異議意旨略以：提存人依土地法第34條之1規定，處分
    與受取權人（即異議人）共有座落高雄市○○區○○段38-4
    地號土地1筆（下稱系爭土地），並以異議人即受取權人價
    金受領遲延為由，於100年8月17日向本所依法辦理清償提存
    ，經本院提存所審認合法，准予提存。但查本件買賣總價為
    新臺幣（下同）6,285,000元，扣減土地增值稅191,996元、
    欠稅16,207元、登記費12,290元、賣地仲介費62,800元、代
    書費6,000元、剩餘款為5,995,707元，由6人分配，每人應
    可分配99,284元。至於清償銀行債務4,439,981元，為提存
    人個人向銀行借款之債務，應由其1人承擔，與異議人無關
    ，請求撤銷准許提存之處分或更正正確分配金額，為此爰依
    提存法第24條聲明異議等語。
三、按提存事件係屬非訟程序，提存所僅得就形式上之程式為審
    查，凡提存人主張之原因事實合於提存法第9 條及其施行細
    則第3 條規定審查之範圍，即應准予提存，而有關實體之原
    因事實，提存所並無權為審查及認定。又清償提存，關於提
    存原因之證明文件，無庸附具，提存法施行細則第20條第5
    款亦有明文。是以，清償提存是否依債務本旨而發生清償效
    力，及有無實體法律關係存在而涉訟時，應由受訴法院依法
    審認之，並非於提存時由提存所認定。經查，本件提存人即
    相對人以異議人就其共有系爭土地，權利範圍各1/6部分之
    土地價金受領遲延為由，將異議人之價金202,039元予以提
    存，業經相對人於本院100年度存字第1581號提存書之提存
    原因及事實欄載明，形式上應已符合提存法第9條及施行細
    則第3條之規定。縱異議人主張之事實屬實，亦為有關兩造
    間權利義務之實體爭執，依前開說明，自不在提存所得以審
    究之範圍內，從而本院提存所所為准予提存之處分洵無不當
    ，本件異議非有理由，應予駁回。
四、依提存法第25條第1 項、非訟事件法第21條第2 項、民事訴
    訟法第78條，裁定如主文。
中    華    民    國   100    年    9     月    9    日
                     民事鳳山分庭  法  官  張琬如
以上正本係照原本作成。
如不服本裁定，應於送達後10日內，向本院提出抗告狀並表明抗
告理由，如於本裁定宣示後送達前提起抗告者，應於裁定送達後
10日內補提抗告理由書（須附繕本）。
中    華    民    國   100    年    9     月    9     日
                                   書記官  劉國偉